【裁判字號】    98,抗,166
【裁判日期】    980525
【裁判案由】    聲明異議
【裁判全文】
臺灣高等法院臺南分院刑事裁定           98年度抗字第166號
抗  告  人  臺灣臺南地方法院檢察署檢察官
受 刑 人即
聲明異議人  甲○○
                    現於臺灣臺南監獄臺南分監執行中
上列抗告人因受刑人甲○○聲明異議案件，不服臺灣臺南地方法
院中華民國98年4月30日裁定（98年度聲字第816號），提起抗告
，本院裁定如下：
    主  文
抗告駁回。
    理  由
一、本件抗告意旨略以：
（一）按受刑人或其法定代理人或配偶以檢察官執行之指揮為不
      當者，得向諭知該裁判之法院聲明異議，刑事訴訟法第48
      4條定有明文。次按刑法第41條第1項規定，犯最重本刑為
      5年以下有期徒刑以下之刑之罪，而受6個月以下有期徒刑
      或拘役之宣告者，得易科罰金。但確因不執行所宣告之刑
      ，難收矯正之效，或難以維持法秩序者，不在此限。是以
      有期徒刑或拘役得易科罰金之案件，法院所諭知者，僅係
      如易科罰金之折算標準而已，至於是否准予易科罰金，則
      賦予執行檢察官視個案具體情形，依前開法律規定得予裁
      量之權能，亦即執行檢察官得考量受刑人如不接受有期徒
      刑或拘役之執行，是否難收矯正之效，或難以維持法秩序
      ，以作為其裁量是否准予易科罰金之憑據，非謂受刑人一
      有身體、教育、職業、家庭等事由，或暫時無法執行，檢
      察官即有准予易科罰金之義務。
（二）受刑人甲○○前於民國93年8月7日、93年10月9日，分別
      因犯違背安全駕駛致交通危險案件為警查獲後，報告臺灣
      臺南地方法院檢察署偵辦，經該署檢察官分別以93年度偵
      字第10642號為1年期間之緩起訴處分、及以93年度偵字第
      11756號為2年期間之緩起訴處分。即受刑人於本件公共危
      險犯行之前，已有2次因酒醉駕駛之公共危險犯行紀錄，
      且該2次行為之犯罪時間僅相距2月，復經該署檢察官予以
      緩起訴處分之機會，以勵自新，則受刑人理應知所警惕，
      痛下決心不再酒醉駕駛為是。詎受刑人在前2次酒駕犯行
      後5年內之97年12月25日，第3度再犯相同類型之酒駕案件
      ，且該3次酒測值各為每公升0.89、0.77、0.68毫克，情
      節均非輕微，顯見其不知悔改，漠視法令之禁制，尤罔顧
      公眾往來交通安全之心態昭然若揭，自係視法律處罰規定
      為無物。倘如執行檢察官仍准予易科罰金，非但難收矯正
      之效，亦難以維持法律秩序，至為灼然。
（三）受刑人既有前開倘不執行所宣告之刑，則難收矯正之效及
      難以維持法秩序，且無其他正當事由而執行顯有困難之情
      事，揆諸首開法條規定及說明，該署檢察官所為駁回易科
      罰金聲請之執行指揮，應無不當，請撤銷原裁定，更為適
      法裁定云云。
二、按刑法第41條有關宣告有期徒刑、拘役應否准許易科罰金執
    行之換刑處分，依刑事訴訟法第457條規定固由檢察官指揮
    之，屬於檢察官指揮執行時得自由裁量之事項。但檢察官之
    執行指揮，仍應詳酌刑法第41條所定，執行有期徒刑或拘役
    是否顯有困難，妥為考量後為適法之執行指揮，否則，其自
    由裁量權之行使即難謂妥當。刑事訴訟法第484條、第486條
    分別規定：「受刑人或其法定代理人或配偶以檢察官執行之
    指揮為不當者，得向諭知該裁判之法院聲明異議」；「法院
    應就異議之聲明裁定之」。此項規定係對檢察官之指揮執行
    ，認有不當時有其救濟之方法，求以撤銷或變更該項不當之
    執行指揮。法律條文既無法院不得變更檢察官之執行指揮之
    規定，參酌刑事訴訟法第416條規定，對於檢察官之處分所
    為之準抗告，法院得對該項處分予以撤銷或變更，則性質上
    相同之對於檢察官之執行指揮所提異議之聲明，受理之法院
    自亦得予以撤銷或變更之，而受理異議之聲明法院，得審核
    之範圍應及於刑之執行或其方法。從而，刑法第41條規定關
    於應否准予易科罰金之執行指揮，受理異議之聲明之法院，
    若認其為不當時，自得撤銷或變更之；如認法院僅得撤銷檢
    察官之執行指揮，不得變更之，倘檢察官不為變更其處分時
    ，將使上述規定之救濟程序失其效用，當非立法之本旨（大
    法官會議釋字第245號解釋及最高法院77年度台非字第158號
    判決意旨參照）。
三、經查：
（一）本件受刑人甲○○前於93年間兩次因犯違背安全駕駛致交
      通危險案件，分別經臺灣臺南地方法院檢察署檢察官（下
      稱檢察官）以93年度偵字第10642號為1年期間之緩起訴處
      分（緩起訴期間於94年12月7日屆滿確定）；以93年度偵
      字第11756號為2年期間之緩起訴處分（緩起訴期間於95年
      12月20日屆滿未經撤銷）。惟受刑人不知警惕，復於97年
      12月25日再犯本件違背安全駕駛致交通危險案件，經原審
      判處有期徒刑4月確定，並諭知如易科罰金以新臺幣1千元
      折算1日。檢察官以受刑人前開93年間兩次因酒後駕車觸
      犯公共危險案件，均經檢察官為緩起訴處分確定，猶不知
      悔改，而認若不入監服刑，顯將難收懲治之效，並難以維
      持法秩序及公眾行車安全等事由，為不准予易科罰金之執
      行命令，受刑人因而於98年4月23日入監執行等情，有臺
      灣高等法院被告前案紀錄表在卷可稽，並經原審調取臺灣
      臺南地方法院檢察署98年度執字第1844號執行卷宗審核無
      誤。
（二）按有關易科罰金之規定，刑法第41條第1項但書雖規定：
      「但確因不執行所宣告之刑，難收矯正之效，或難以維持
      法秩序者，不在此限」。惟但書部分之適用，為刑法第41
      條第1項之例外規定，基於例外從嚴之法則，檢察官自應
      進一步就個案何以符合該部分構成要件詳予說明，用以確
      保公權力行使之透明、可受公評，並防止裁量之恣意。本
      件執行檢察官係以受刑人於93年間兩次因酒後駕車觸犯公
      共危險案件，經檢察官為緩起訴處分確定後，猶不知悔改
      為由，而認受刑人有「如不入監服刑，將難收懲治之效，
      並難以維持法秩序及公眾行車安全」之理由，不准受刑人
      易科罰金之執行命令，然執行檢察官並未詳細說明何以受
      刑人「如不發監執行，難以收懲治之效，不足維持法秩序
      及公眾行車安全」之具體事由，因而其執行指揮命令自難
      令人折服及認同。
（三）至前開抗告意旨所稱，受刑人於前2次酒駕犯行後5年內，
      第三度為相同類型之酒醉駕駛案件，顯見其漠視法令之禁
      制，尤枉顧公眾往來交通安全之心態昭然若揭，自係視法
      律處罰規定為無物，顯見其不知悔改云云。查前開抗告意
      旨亦是原確定判決即臺灣臺南地方法院98年度交簡字第37
      3號判決量刑審酌之理由。原確定判決既經審酌受刑人對
      酒後不能駕車及其危險性，應有相當之認識，竟漠視自己
      安危，並枉顧公眾道路通行之安全，而於服用酒類後之呼
      氣酒精濃度高達每公升0.68毫克，已處於不能安全駕駛動
      力交通工具之狀態，仍駕駛機車上路，並發生交通事故，
      顯已對行車安全致生危害；且曾於93年間，兩度因酒後駕
      車之公共危險案件，分別經檢察官為緩起訴處分確定，竟
      不知引以為誡，再次酒醉駕車，漠視法律規定，惡性非輕
      ，暨被告犯後仍辯稱其認為自己可以安全駕駛等一切情狀
      ，量處有期徒刑4月，並諭知易科罰金之折算標準。顯見
      原確定判決已經綜合考量各種情形予受刑人適當之刑罰，
      並認為受刑人不需過於嚴厲的刑事處遇，始能矯治。而檢
      察官既係在執行判決，則應尊重原確定判決之裁量及判斷
      ，因而原審裁定將執行檢察官命令撤銷，經核即無不合。
      又本件執行檢察官於不准受刑人易科罰金後即於98年4月
      23日將受刑人發監執行，迄今已逾1月餘（參見本院所附
      被告前案紀錄表即明），應亦已達到檢察官所指「以收矯
      正之效」之目的。從而，抗告人指摘原裁定為不當云云，
      並不可採，其抗告為無理由，應予駁回。
四、據上論斷，應依刑事訴訟法第412條，裁定如主文。
中    華    民    國    98    年    5     月    25    日
                  刑事第一庭    審判長法  官  黃崑宗
                                      法  官  夏金郎
                                      法  官  王明宏
以上正本證明與原本無異。
不得再抗告。
                                      書記官  黃全忠
中    華    民    國    98    年    5     月    25    日


司法院資訊處製作；財團法人民間司法改革基金會備份。
